【裁判字號】    98,上訴,3038
【裁判日期】    980916
【裁判案由】    偽造有價證券等
【裁判全文】
臺灣高等法院刑事判決                98年度上訴字第3038號
上  訴  人
即  被  告  丙○○
                      （現於臺灣臺北監獄執行中）
選任辯護人  劉大新律師
上列上訴人因偽造有價證券等案件，不服臺灣臺北地方法院98年
度訴字第247號，中華民國98年6月22日第一審判決（起訴案號：
臺灣臺北地方法院檢察署98年度偵緝字第69號），提起上訴，本
院判決如下：
    主  文
原判決撤銷。
丙○○意圖供行使之用，而偽造有價證券，處有期徒刑壹年柒月
。附表所示之偽造支票貳張均沒收；又竊盜，處有期徒刑參月。
應執行有期徒刑壹年玖月，附表所示之偽造支票貳張均沒收。
    事  實
一、丙○○於民國（下同）96 年間因原任職於臺北市市○○道○
    段169號火鍋店，於96年11月間因故離職。於96年12月4日15
    時50分許，丙○○佯稱要找同事丁○○而返回店內，而藉故
    逗留，斯時店內僅甲○○一人準備營業工作，竟基於意圖為
    自己不法之所有，乘甲○○不注意之際（起訴書誤載係乘乙○○未注意之際），徒手竊取甲○○背包（內有國泰世華銀
    行卡、慶豐銀行信用卡、手機、皮夾、駕駛執照、學生證、
    其父乙○○之陽信銀行永和分行票號AC0000000號、AC00000
    00號空白支票、戒指、手錶、現金約新臺幣【下同】1 萬元
    等物）得手，並自櫃檯處自行取來乙○○之印章，盜蓋於該
    二紙空白支票上，隨即離開該店。嗣於96年12月底某日，竟
    另行起意，意圖供行使之用，而基於偽造有價證券之犯意，
    在其位於臺北市○○區○○路347號B02室租屋處，接續在其
    所竊得已盜蓋乙○○印鑑章之票號AC0000000 號空白支票上
    偽填面額3萬5000元，發票日96年12月26日，及在票號AC000
    0000號空白偽填面額5萬元，發票日97年1月10日，以乙○○
    之名義，偽造乙○○之支票2 張，共計8萬50 00元（詳如附
    表所示），並進而於97年1 月31日持向永豐商業銀行松山分
    行提示，以為行使。幸因乙○○於96年12月5 日已依法辦理
    票據掛失止付手續，上開二支票未獲兌現，警方始循線查悉
    上情。
二、案經臺灣臺北地方法院檢察署檢察官自動檢舉偵查起訴。
    理  由
壹、程序事項:
一、按不起訴處分已確定或緩起訴處分期滿未經撤銷者，非有發
    現新事實或新證據者，或非有刑事訴訟法第420條第1 項第1
    款、第2款、第4款、第5 款所定得為再審原因之情形者，不
    得對於同一案件再行起訴，刑事訴訟法第260 條定有明文。
    換言之，如發現新事實或新證據或有前述再審原因者，即得
    再行偵查起訴。又所謂發現新事實或新證據，係指於不起訴
    處分前，未經發見，至其後始行發見者而言（最高法院69年
    台上字第1139號判例參照）。查按被害人甲○○前於97年 1
    月22日以被告丙○○竊取其內有國泰世華銀行卡、慶豐銀行
    信用卡、手機、皮夾、駕駛執照、學生證、乙○○之陽信銀
    行永和分行票號AC0000000號、AC0000000號空白支票、戒指
    、手錶、現金等物之上開背包，而提出告訴，惟該案偵查中
    ，除告訴人之指訴外，並未發覺其他證人及物理跡證，臺灣
    臺北地方法院檢察署檢察官偵查後，於97年4 月21日以該案
    除告訴人之指訴外，並無其他證人或物理跡證可資佐證，而
    對被告為不起訴處分等情，業經調取該署97年度偵字第4969
    號案全卷查明屬實，是公訴人就本案竊盜部分之同一事實，
    於不起訴處分確定後，再行提起本件公訴，是否合法，即有
    先予究明之必要。次查，上開竊盜案件偵查期間，被告於97
    年1 月31日持附表所示已偽造完成之支票向永豐銀行松山分
    行提示，因票據名義人乙○○已於96年12月5 日辦理掛失止
    付手續，票據交換所乃將本案移請臺北市政府警察局大安分
    局偵查處理。惟因上開二支票之提示名義人為案外人林文燕
    ，大安分局乃以林文燕為嫌疑人進行調查，而並未將上開提
    示票據之相關證據提供予上開案件之承辦檢察官，林文燕經
    檢察官傳、拘無著後，該署於97年6月9日發布通緝，林文燕
    於97年9月1日經通緝到案後，向檢察官供稱: 上開二支票均
    是被告丙○○所提示等語（見偵緝字第1868號卷第13至14頁
    ，此一事實及證據，均係在前開案件為不起訴處分之後始行
    出現。上開二支票之提示時間，雖係在前案偵查並為不起訴
    處分前，但於前案檢察官偵查期間，此一提示之證據並未出
    現在該案中，且因提示名義人為林文燕，係於林文燕到案陳
    述後，始悉該二支票均是被告所偽造並行使。是檢察官依據
    前案偵查中未出現而新發現之支票提示事實及證據，以及於
    不起訴處分後，林文燕到案所為之陳述之新證據，就竊盜部
    分而重行起訴，於法自無不合，合先敘明。
二、次按被告以外之人於審判外之言詞或書面陳述，除法律有規
    定者外，不得作為證據，刑事訴訟法第159 條固定有明文。
    惟被告以外之人於審判外之陳述，雖不符前4 條之規定，而
    經當事人於審判程序同意作為證據，法院審酌該言詞陳述或
    書面陳述作成時之情況，認為適當者，亦得為證據。當事人
    、代理人或辯護人於法院調查證據時，知有第159條第1項不
    得為證據之情形，而未於言詞辯論終結前聲明異議者，視為
    有前項之同意。查本判決下列所引用之各項證據方法之證據
    能力，當事人於本院準備程序及審判期日中均未予爭執，且
    迄至言詞辯論終結前亦未再聲明異議，本院審酌該等言詞陳
    述及書面陳述作成時之情況，並無不宜作為證據之情事，依
    刑事訴訟法第159條之5之規定，自得作為證據。
貳、實體事項:
一、上揭犯罪事實，業據上訴人即被告丙○○坦承不諱（見偵緝
    字第69號卷第21至22頁、原審卷第17頁反面、87頁），核與
    證人甲○○於前案偵查中結證：我是在96年12月4 日15時50
    分許，在市○○道○ 段169號的639牛肉場火鍋店內遺失，當
    時店內只有我跟丙○○在。丙○○說他要來找丁○○，伊問
    過丁○○，但丁○○說沒有跟被告約。遺失包包，內有證件
    、手飾、手機、信用卡、現金約1萬元及2張空白支票等情相
    符（見偵字第4969號卷第33頁附於原審卷），並經證人丁○○於前案偵查中證述：丙○○離職後有一次打電話問伊要不
    要買機車，但沒有跟伊約碰面時間及地點，丙○○本來就知
    道伊的電話，但丙○○有跟甲○○說他要在火鍋店等伊，伊
    去火鍋店時丙○○不在，甲○○說他皮包遺失等語（見偵字
    第4969號卷第27頁附於原審卷），原審中證述以偵查當時所
    述為準等語（見原審卷第86頁）及證人林文燕於偵查中所述
    ：支票是丙○○去存的等語（見偵字第1868號卷第14頁）等
    語明確在案，且有如附表所示偽造之支票2張、退票理由單2
    張、掛失止付票據提示人資料查報表、票據掛失止付通知書
    、遺失票據申報書等文件在卷可稽（見偵字第7004號卷第 6
    至10頁），足認被告前開出於任意性所為之自白，核與事實
    相符，而可採信。
二、又被告雖一度陳稱該空白支票係自前開火鍋店櫃台抽屜所竊
    得（見偵緝字第69號卷第21頁、原審卷第53頁），然依證人
    甲○○所指其失竊之空白支票係放置於背包內，且被告於本
    院中亦是認乙○○之支票係於甲○○之背包，而非放置於櫃
    台處（見本院卷第24頁反面），堪認應以證人甲○○前揭所
    述，較足採信，起訴書犯罪事實所載被告係竊取火鍋店內抽
    屜之空白支票2 紙乙節，應有誤會，附此敘明。另證人乙○○雖指述被告亦有竊取印章之情（見偵字第7004號卷第20頁
    ），而被告固坦承有盜蓋乙○○印章於空白支票之犯行，然
    自始否認有竊取印章（見偵緝字第69號卷第22頁），且證人
    甲○○並未指述有何失竊印章之情，佐以證人甲○○對於本
    件竊案之發生有切身之經歷，其陳述應較貼近於事實經過，
    從而，顯難遽認被告亦有竊取印章之犯行。至被告於審判期
    日後始請求向台北市立聯合醫院忠孝院區調取被告外祖父蔡
    永秋於該院97年1至2月間住院病歷紀錄乙節，因本件被告犯
    行事證已明，且被告於竊得空白支票業逾 1個月後，仍虛偽
    填載偽造支票向銀行提示，而未慮及該支票應早經所有人止
    付無從兌現，已足見被告前開所辯因籌措外祖父住院醫療費
    用，需款孔急乃為前開犯行，應非虛妄，則前開調查，核無
    必要，併此敘明。從而，本件被告竊盜、偽造有價證券等犯
    行，均事證明確，洵堪認定，自應依法論科。
三、被告於96年12月4 日竊取甲○○之包包，核其所為，係犯刑
    法第320條第1項之竊盜罪。又被告竊得空白支票後，先自行
    盜蓋乙○○之印鑑章，再於96年12月底某日，自行填寫金額
    及發票日，並於97年1 月31日向銀行提示，核其所為係犯刑
    法第201條第1項之偽造有價證券罪。被告於支票上盜蓋乙○○印章之行為，為其偽造如附表所示有價證券之部分行為；
    另其行使如附表所示之偽造有價證券之低度行為，復為其偽
    造有價證券之高度行為所吸收，均不另論罪。被告同時間接
    續偽造2 張有價證券之犯行，為接續犯，為單純一罪。被告
    所犯上開二罪，犯意各別，行為互殊，應分論併罰之。復按
    犯罪之情狀顯可憫恕者，認科以最低度刑仍嫌過重者，得酌
    量減輕其刑，刑法第59條定有明文。被告偽造有價證券之犯
    行固值非難，惟被告獨立負擔外祖父母照顧責任，為籌措外
    祖父之住院醫藥費，需款孔急而一時失慮致罹刑典，事後已
    坦承犯行，深具悔意，惡性並非重大，且被害人已辦理止付
    未蒙受實際財物損害，並於原審中表明願意原諒被告，希望
    被告重新做人之意（見原審卷第87頁），本院衡酌各情，認
    其犯罪情節，與被告主觀之惡性，依一般社會之客觀觀察，
    如仍科以法定最輕本刑，猶嫌過重，顯堪憫恕，且對其處以
    有期徒刑，已可達社會防衛之目的，爰依刑法第59條規定酌
    減其刑。
四、原審以被告犯罪事證明確，予以論罪科刑，固非無見。惟查
    ：(一)被告係向甲○○佯稱要找同事丁○○而返回店內並藉故
    逗留，伺機下手行竊，原審認定被告係因與丁○○相約而返
    回店內，而犯本件竊案，顯與事證不符，已有未當。(二)又被
    告於偵查、原審始終陳稱該空白支票係自前開火鍋店櫃台抽
    屜所竊得（見偵緝字第69號卷第21頁、原審卷第53頁），原
    審雖認定被告係自證人甲○○背包內竊得前開空白支票，然
    並未說明認定之依據，逕謂被告就前開事實已坦承不諱及採
    證人甲○○之證述，遽為前開認定，亦有違誤。(三)原審未審
    酌被告所犯偽造有價證券罪，有刑法第59條規定之適用，亦
    有未洽。
五、被告上訴意旨以原審量刑過重，請求從輕量刑乙節，非無可
    據，原判決既有上開可議而屬無可維持，自應由本院將原判
    決撤銷改判，並審酌被告為求個人私利，竊取他人財物及為
    籌措外祖父之住院醫藥費，需款孔急乃偽造他人名義之支票
    行使，惟支票部分，偽造之金額不高，且幸經被害人即時掛
    失止付，而未致生重大損害，竊盜部分，被告迄未賠償被害
    人，所竊得之財物價值，被告犯後坦承犯行，態度尚稱良好
    等一切情狀，分別量處如主文所示之刑，並定其應執行刑。
六、未扣案之附表所示偽造之支票2張，併依刑法第205條規定宣
    告沒收。
據上論斷，應依刑事訴訟法第369條第1項後段，第364條、第299
條第1項前段，刑法第201條第1項、第320條第1 項、第59條、第
51條第5款、第205條，刑法施行法第1條之1，判決如主文。
本案經檢察官陳玉珍到庭執行職務。
中    華    民    國    98    年    9     月    16    日
                  刑事第十庭    審判長法  官 楊炳禎
                                      法  官 陳春秋
                                      法  官 李春地
以上正本證明與原本無異。
偽造有價證券部份如不服本判決，應於收受送達後10日內向本院
提出上訴書狀，其未敘述上訴之理由者並得於提起上訴後10日內
向本院補提理由書（均須按他造當事人之人數附繕本）「切勿逕
送上級法院」。
其餘部分不得上訴。
                                      書記官 蘇秋
中    華    民    國    98    年    9     月    16    日
附錄本案論罪科刑法條全文:
刑法第201條
意圖供行使之用，而偽造、變造公債票、公司股票或其他有價證
券者，處3年以上10年以下有期徒刑，得併科3千元以下罰金。
行使偽造、變造之公債票、公司股票或其他有價證券，或意圖供
行使之用，而收集或交付於人者，處1年以上7年以下有期徒刑，
得併科3千元以下罰金。
刑法第320條
意圖為自己或第三人不法之所有，而竊取他人之動產者，為竊盜
罪，處5年以下有期徒刑、拘役或5百元以下罰金。
意圖為自己或第三人不法之利益，而竊佔他人之不動產者，依前
項之規定處斷。
前二項之未遂犯罰之。
附表:
 ┌────┬───────┬──────┬──────┐
 │編號    │   發票日     │   票號     │  金額      │
 ├────┼───────┼──────┼──────┤
 │ 1      │96年12月26日  │ AC0000000  │  3萬5千元  │
 ├────┼───────┼──────┼──────┤
 │ 2      │97年1月10日   │ AC0000000  │   5萬元    │
 └────┴───────┴──────┴──────┘


司法院資訊處製作；財團法人民間司法改革基金會備份。
